【裁判字號】    90,裁,1075
【裁判日期】    901220
【裁判案由】    國家賠償
【裁判全文】
最  高  行  政  法  院  裁  定                    九十年度裁字第一○七五號
    抗告人  甲○○
右抗告人因國家賠償事件，對於中華民國八十九年十月二日臺北高等行政法院八十九
年度訴字第一二○號裁定，提起抗告，本院裁定如左︰
    主  文
抗告駁回。
抗告訴訟費用由抗告人負擔。
    理  由
一、按抗告法院認抗告為不合法或無理由者，應為駁回抗告之裁定，行政訴訟法第二
    百七十二條準用民事訴訟法第四百九十二條第一項定有明文。
二、本件抗告意旨略謂：憲法第十六條規定，人民有請願、訴願及訴訟之權，憲法第
    二十四條規定公務員違法侵害人民之自由權利者，被害人民就其所受損害，並得
    依法律向國家請求賠償。查「人民對於中央或地方機關之行政處分，認為違法或
    不當，致損害其權利或利益者，得依法提起訴願、再訴願。」又「本法所稱行政
    處分，謂中央或地方機關基於職權，就特定之具體事件所為發生公法上效果之單
    方行政行為。」行為時訴願法第一條前段及第二條第一項定有明文。本件抗告人
    前因滯欠房屋稅，經桃園縣稅捐稽徵處移送法院強制執行拍賣電話機乙具，抗告
    人不服，一再以該電話機係其經營仲介所必須，請求賠償新臺幣一億八千餘萬元
    ，並返還桃園縣大園鄉三石村二十三坪房屋及同鄉竹圍村四十二坪房屋，迭經該
    處派員與其溝通解說及函復，抗告人仍不服，於八十七年十月十四日又提出申訴
    ，經該處以八十七年十一月三日八七桃稅財字第八七一三三八○○號函復略以：
    台端（按即抗告人）就坐落桃園縣大園鄉竹圍村十二巷八十五號及同鄉○○村○
    ○路二十七巷三弄五號課徵房屋稅異議事項，自七十七年以來一再提出申請，本
    處均已詳為函覆說明核課原委在案，不再贅等情。原裁定以上函係桃園縣稅捐
    稽徵處就抗告人申訴事項，答覆過去已逐一函覆，不再贅述，係單純事實述，
    自非行政處分，一再訴願決定，以上開函非屬行政處分，不得對之提起訴願、再
    訴願，以資救濟，從程序上駁回，俱無不合，抗告人就此部分仍執陳詞，提起行
    政訴訟，不備起訴要件，顯非合法，應予駁回。原裁定並明，抗告人之訴既已
    不合法，雖抗告人非以原處分機關桃園縣稅捐稽徵處為被告，而逕以再訴願決定
    機關財政部為被告，原審法院即不再命補正。又人民與中央或地方機關間，因公
    法上原因所發生財產上給付之爭執，其給付訴訟之裁判，係以行政處分應否撤銷
    為據者，於提起撤銷訴訟時，得併為請求，行政訴訟法第八條第一、二項固定有
    明文。惟此應以其提起之撤銷訴訟合法為前提，始得一併請求。本件抗告人所提
    起之撤銷訴訟，如上所述，既不合法，則其對再訴願決定機關財政部一併請求國
    家賠償部分，亦屬不合，應併駁回云云。經核人民雖有訴訟權，惟其行使仍應依
    法律規定為之，原裁定並無不合，其抗告意旨難認有理由，應予駁回。至抗告人
    其餘實體上主張，已無從審酌；又本件並非上訴或再審事件，故無行政訴訟法第
    二百四十三條或第二百七十三條規定之適用；另國家賠償法事件應適用民事訴訟
    程序，國家賠償法第十二條定有明文，均併予指明。
三、依行政訴訟法第二百七十二條、第一百零四條、民事訴訟法第四百九十二條第一
    項、第九十五條、第七十八條，裁定如主文。
中    華    民    國      九十      年      十二      月      二十      日
                    最 高 行 政 法 院  第 二 庭
                                審 判 長 法  官      陳  石  獅
                                         法  官      鄭  淑  貞
                                         法  官      彭  鳳  至
                                         法  官      高  啟  燦
                                         法  官      黃  合  文
右  正  本  證  明  與  原  本  無  異
                                         法院書記官  王  福  瀛
中    華    民    國      九十      年      十二      月    二十七      日


司法院資訊處製作；財團法人民間司法改革基金會備份。
